【裁判字號】    89,上訴,1112
【裁判日期】    890626
【裁判案由】    懲治走私條例
【裁判全文】
臺灣高等法院高雄分院刑事判決          八十九年度上訴字第一一一二號
    上  訴  人
    即  被  告  甲○○
    上  訴  人
    即  被  告  乙○○
    共      同
    選任辯護人  溫三郎
右上訴人等因懲治走私條例案件，不服臺灣高雄地方法院八十九年度訴字第五五一號
中華民國八十九年六月廿六日第一審判決（起訴案號：臺灣高雄地方法院檢察署八十
八年度偵字第一四一０九號），提起上訴，本院判決如左：
      主      文
上訴駁回。
      事      實
一、甲○○前曾因犯麻醉藥品管理條例案件，經原審判處有期徒刑三月確定，於民國
    八十二年三月十七日易科罰金執行完畢。其與乙○○均自八十六年十月間起，擔
    任設在台北市○○區○○路二段三十一之四十六號十二樓千日豐實業股份有限公
    司（下稱千日豐公司）之股東，並由甲○○負責該公司國外進口業務，乙○○負
    責國內銷售業務，二人均為該公司之實際業務負責人。詎二人竟於八十六年十一
    月某日，與任職於香港達高公司（COSATRANS CO.）之李姓不詳年籍、姓名成年
    男子，基於共同走私管制物品之犯意聯絡，分由該名李姓不詳年籍、姓名成年男
    子，將逾新台幣（下同）十萬元公告數額之管制進口物品大陸製乾香菇一百九十
    九箱，共重二千三百八十八公斤及金針菜二百箱，共重八千公斤，二者合計完稅
    價格為七十五萬七千八百八十八元，夾藏於裝載冥紙之二只貨櫃中（櫃號分別為
    WHLU0000000、AMZU0000000），自香港以出口冥紙名義運送來台，並由甲○○於
    同年十二月一日，委由不知情之至淯報關股份有限公司（下稱至淯報關公司）職
    員李坤得向財政部高雄關稅局（下稱高雄關稅局）前鎮分局，以千日豐公司名義
    申報自香港進口冥紙一批（進口報單為ＢＣ／八六／ＷＢ三七／００六五號），
    而將上開大陸製乾香菇、金針菜私運進口至國境內，乙○○則負責找尋買主。嗣
    於同年十二月一日十五時四十五分許，在亞太儲運股份有限公司（下稱亞太公司
    ），為高雄關稅局前鎮分局查緝人員查獲，並於同年月二日，自上開二只貨櫃中
    扣得上開夾藏之大陸製乾香菇二千三百八十八公斤、金針菜八千公斤（業由高雄
    關稅局為沒入處分）。
二、案經法務部調查局南部地區機動工作組函送台灣高雄地方法院檢察署檢察官偵查
    起訴。
      理      由
一、訊據被告上訴人即甲○○、乙○○固不諱言確於八十六年間擔任千日豐公司股東
    ，分別擔任國外進口及國內銷售業務，並於前揭時間委由至淯報關公司代為報關
    自香港進口冥紙一批之事實，惟矢口否認有何私運管制物品進口之犯行，被告甲
    ○○辯稱：其僅係代理香港達高公司進口冥紙，上開二只貨櫃則由達高公司李姓
    先生負責裝櫃，此段期間其亦未曾出國，本件報關事宜又均委由至淯報關公司處
    理，故其對貨櫃內為何會有大陸製乾香菇及金針菜一節，並不知情；再者，本件
    貨櫃屬已報運貨櫃，應由海關驗貨課驗貨，倉棧組已無權過問，如倉棧組仍欲開
    櫃檢查，則須由海關政風室會知機動組，並通報驗貨課、海調組、保三總隊等單
    位及貨主、貨主代理人等，由驗貨課人員開櫃檢查，故本件搜索扣押程序嚴重違
    反程序正義及法定程序云云，被告乙○○以其僅負責國內銷售業務，國外進口業
    務係由甲○○負責，其對此事並不知情，且本件搜索扣押程序違反法定程序云云
    置辯。惟查：
  (一)本件進口貨櫃係於八十六年十二月一日上午八時五十四分傳輸報關，於九時十七
    分補單，十時三十九分完成驗放分估，十三時五十四分報到單送到驗貨課，十五
    時四十五分倉棧組通報貨物與艙單申報不符，阻卻報備，並先將上開二只貨櫃扣
    留在亞太公司倉庫，至隔日再由倉棧組人員會同亞太公司儲運部副理葉慶鳳拆櫃
    取出大陸製乾香菇及金針菜等情，已迭據證人即前往查緝人員洪國會、證人即亞
    太公司儲運部副理葉慶鳳、證人即查獲當時之倉棧組組長李正雄分別於原審及本
    院調查時分別證述明確，並有高雄關稅局進口業務三股股長謝竹林於八十六年十
    二月六日所擬簽呈、該局倉棧組一股股長陳長雄於八十七年一月十九日所擬簽呈
    、該局關員發現實到貨物與艙單申報不符案件通報單（編號BG-44）、 緝私報告
    表、該局扣押貨物、運輸工具收據及扣押筆錄（KH No.001851號）各一份在卷為
    憑；又按海關因緝私必要，得對進出口貨物、通運貨物、存放貨物之倉庫等，實
    施檢查，且於查獲貨物認有違反該條情事時，應予扣押，為依海關緝私條例第九
    條、第十七條所明文規定，而倉棧組掌管轄區內貨櫃（物）之查核，無論貨櫃有
    無報驗，只要發現有可疑之處，倉棧組即可予以檢查，而亞太公司所儲放之貨櫃
    係在高雄關稅局之轄區範圍內，又進口貨物在海關放行前，倉棧組均可依職權檢
    查，而貨主以小提單向倉儲業者提領貨物後，須經海關發給海運進口貨物電腦放
    行通知才算放行等節，則經證人李正雄、洪國會、陳維垣分別證稱屬實，並有倉
    棧組組織與職掌資料一份在卷可佐，上開貨櫃二只被查獲時，既尚放置在亞太公
    司倉庫，未經海關放行，則倉棧組人員依職權自得予以檢查，是被告二人辯稱本
    件搜索扣押過程違反法定程序云云，不足採信。
  (二)被告二人自八十六年間起擔任千日豐公司之股東，而於同年十二月一日，委託至
    淯報關公司代為申報以千日豐公司名義進口裝載冥紙貨櫃二只，出賣人為香港達
    高公司之事實，有千日豐公司變更登記事項卡、ＢＣ／八六／ＷＢ三七／００六
    五號進口報單、提單、商業發票、委任書、我國海關艙單各一份附卷可查；而海
    關人員於千日豐公司進口之上開二只貨櫃中，查獲大陸製乾香菇一百九十九箱，
    共重二千三百八十八公斤及金針菜二百箱，共重八千公斤，二者合計完稅價格為
    七十五萬七千八百八十八元等情，業據證人即前往查緝人員洪國會於本院調查時
    證稱：倉棧組組長李正雄於十一月底過濾艙單時，發現由千日豐進口之該批貨物
    有問題，其遂與其他組員於十二月一日至亞太公司檢查編號 AMZU0000000號貨櫃
    ，由於箱裝貨物堆積至貨櫃頂，查核不易，其等遂合力搬出一條容身通道，而於
    距櫃門第五排底部，發現箱裝大陸製乾香菇及金針菜，包裝方式與冥紙相同，均
    係以紙箱包裝，其等遂填具通報單報請通關單位詳細查驗，千日豐公司進口之另
    一只編號 WHLU0000000號貨櫃經檢查後亦同等語明確，核與證人即亞太公司儲運
    部副理葉鳳慶證稱：其於十二月二日在貨櫃集中查驗區拆櫃時有在場，當時係在
    貨櫃第五層查獲大陸製乾香菇及金針菜，該批查獲物品於隔天即押到海關私貨倉
    庫儲放等語相符，並有高雄關稅局扣押貨物、運輸工具收據及搜索筆錄（KHNo.0
    01851 號）、緝私報告表、高雄關稅局官員發現實到貨物與艙單申報不符案件通
    報單（編號BG-44）、 高雄關稅局八十七年四月九日關緝字第八七一六０三一四
    號通知書、高雄關稅局八十九年四月七日關緝字第八九０六０三０二號函、亞太
    公司貨物出倉裝車證明書各一份在卷為憑。
  (三)至被告二人雖辯稱僅係代理進口冥紙，且貨櫃係由達高公司裝填，報關事宜則委
    由報關行處理，故不知為何貨櫃中會有大陸製乾香菇及金針菜，況被告乙○○僅
    負責國內銷售事宜，從而本件進口與其無關云云，惟查，千日豐公司進口事宜雖
    由被告甲○○負責，然被告甲○○於與達高公司確認進口冥紙等物後，會將貨櫃
    件數、貨物為何等事告知被告乙○○，由被告乙○○去找買主，且如已找好買主
    ，則委請報關行將貨物送給買主之情，業經被告乙○○供述在卷，而本件進口貨
    物於八十六年十一月二十七日即由輪船載運至高雄，有委任書一紙在卷足參，且
    參酌被告乙○○供稱本件應該已找好買主等語，應足認被告乙○○對本件進口實
    難諉為不知。又查千日豐公司之股東雖有陳瑞山、蕭志明、歐小玲及被告二人共
    計五人，有其公司變更登記事項卡及董事、股東名單影本各一份附於偵查卷第七
    一、七二頁可稽。而該其他股東並未參與公司營運，該公司實際營運係由被告二
    人負責，已據被告甲○○於調查局南機組供述明確（見偵查卷第五頁背面）。又
    被告甲○○於調查中又供稱：千日豐公司於八十六年間向林洋仁購得公司牌照後
    ，以我父親陳瑞山為名義上之負責人。負責人變更手續，是我帶我父親陳瑞山及
 林洋仁至台北市稅捐稽處辦理。其他手續皆由乙○○一手負責。公司牌照是由乙
    ○○出面與林洋仁。我出資金額為十五萬元，乙○○三十萬元。至於購買過程我
    不清楚，要問乙○○才知道。我及陳瑞山皆未實際繳納公司出資股款，另蕭志明
    、歐小玲、我均不認識。要辦理負責人變更時，乙○○向我表示最好找一位年齡
    大的人當負責人，我沒有認識年紀大的人，問他說我父親年紀大可否以他為負責
    人，乙○○表示同意，至於有關進口貨櫃之事宜，都是由乙○○處理等各語（見
    偵查卷第五至七頁）。由上觀之千日豐公司實際由被告二人負責經營，則進口冥
    紙之事，亦係被告二人同意才進行，因此被告二人不可能不知進口貨櫃內冥紙夾
    藏大陸香姑和金針之事，是不容被告乙○○辯稱伊僅負責國內銷售業務乙節，而
    認其對於走私之事不知情，被告等有犯意之聯絡，及行為之分擔，至為明確。
  (四)至淯報關公司並未負責本件貨物之裝櫃事宜，且該公司職員李坤得係依千日豐公
    司所提供之國外商業發票、包裝明細、提單等，製作繕打進口報單，並以電腦向
    高雄關稅局前鎮分局傳輸相關文件，迨海關審核完畢後，再代繳稅金等情，已據
    證人李坤得於偵查中證述明確，被告甲○○亦自承本件貨物係由達高公司人員裝
    櫃，則李坤得既僅依據千日豐公司提供之書面資料代為報關，並未經手貨物之裝
    櫃，從而被告二人實不得以委由報關行報關而推卸其責。再者，千日豐公司為該
    批貨物之受貨人，有商業發票、提單、ＢＣ／八六／ＷＢ三七／００六五號進口
    報單等在卷可證，則其等對貨櫃中係裝載何種貨物自應知之甚詳，況其等係申報
    進口大陸冥紙一批，而冥紙價格顯然低於大陸製乾香菇及金針菜之價格，則依常
    理言，若非被告曾告知香港達高公司李姓不詳年籍、姓名之成年男子欲進口大陸
    製乾香菇及金針菜，該李姓不詳年籍、姓名之成年男子豈會將該批價值不斐之大
    陸製乾香菇及金針菜裝載於上開二只貨櫃中，附隨冥紙「贈送」與千日豐公司？
    且據證人洪國會、葉鳳慶所證，大陸製乾香菇及金針菜係在前開二只貨櫃距櫃門
    第五層處查獲，且包裝方式與冥紙包裝無異，是其等意圖藉此逃避檢查之情，應
    甚為明顯。
  (五)證人李坤得於本院調查中雖證述：當時我是有去開櫃驗貨，但沒有看到金針、香
    菇的貨，貨物是相符的；但總件數是不符，當時海關是已經先行扣押不符的貨，
    而我們僅就其符合的貨去查驗。然查海關查獲走私物品的時候，是先行取出走私
    貨，沒有違規的部分就查驗放行等情，又據財政部高雄關稅局關員即證人王賜福
    於本院調查中證明屬實。從而證人李坤得於本院調查中所供：開櫃驗貨，沒看到
    香菇、金針等貨品，僅就其他符合的貨去查驗等情，係指海關已先行取走本件走
    私物品後，僅剩下合法進口之冥紙部分之查驗情形而言，於此明。
  (六)綜上所述，被告等所辯各情，無非卸責之詞，不足採信，本件事證明確，被告等
    之犯行，均堪認定。
二、按一次私運匪偽物品，其總額由海關照緝獲時之完稅價格計算，超過十萬元者，
    為管制進口物品，此有行政院發布之「懲治走私條例公告管制物品項目及其數額
    」丙項第四款規定可資參照。查本件扣案之大陸製乾香菇及金針菜，重量共一萬
    零三百八十八公斤，完稅價格總計為七十五萬七千八百八十八元，此有財政部高
    雄關稅局八十九年四月七日關緝字第八九０六０三０二號函在卷可稽（見原審卷
    第一五－二頁），已如前述。依上揭管制物品項目及其數額丙項規定，為管制進
    口物品。是核被告二人未經申報私運管制進口物品已逾公告數額之大陸製乾香菇
    及金針菜之行為，均係犯懲治走私條例第二條第一項私運管制物品進口逾公告數
    額罪。而被告二人與該不詳年籍、姓名之李姓成年男子間，就前揭私運管制物品
    進口之犯行，有行為之分擔及犯意之聯絡，為共同正犯。又被告二人利用不知情
    之至淯報關公司職員李坤得代為報關進口，應論以間接正犯。另查被告甲○○曾
    因犯麻醉藥品管理條例案件，經原審判處有期徒刑三月確定，於民國八十二年三
    月十七日易科罰金執行完畢，有本院被告院內索引卡紀錄表、臺灣高等法院被告
    全國前案紀錄表各一份在卷可按，其於五年以內再犯有期徒刑以上之本罪，應依
    刑法第四十七條累犯規定，加重其刑。
三、原審因而適用懲治走私條例第二條第一項、第十一條，刑法第二十八條、第四十
    七條之規定，並審酌被告二人私運管制物品，數量甚多，影響國內合法香菇、金
    針菜之銷售及國家稅收，且飾詞圖卸，未有悔意等一切情狀，就被告甲○○部分
    量處有期徒刑一年二月，被告乙○○部分量處有期徒刑八月。並認扣案之大陸地
    區製乾香菇二千三百八十八公斤、金針菜八千公斤，業經財政部高雄關稅局為沒
    入處分，有該局八十七年四月九日關緝字第八七一六０三一四號通知書在卷可按
    ，爰不另為沒收之諭知。經核原判決認事用法並無不合，量刑亦屬適度，被告等
 上訴意旨，仍執前詞，否認犯罪，指摘原判決不當，為無理由，應予駁回。
據上論斷，應依刑事訴訟法第三百六十八條，判決如主文。
本案經檢察官羅正平到庭執行職務。
中    華    民    國     八十九     年      十一      月      三十      日
                              臺灣高等法院高雄分院刑事第三庭
                                  審判長法官  莊秋桃
                                        法官  陳中和
                                        法官  謝宏宗
右正本證明與原本無異。
如不服本判決，應於判決送達後十日內向本院提出上訴狀，其未述理由者並應於提
出上訴狀後十日內向本院補提理由書（應附繕本)。
                                      書記官  陳靖華
中    華    民    國     八十九     年      十二      月       四       日
附錄：本判決論罪科刑法條：
懲治走私條例第二條第一項：
私運管制物品進口、出口逾公告數額者，處七年以下有期徒刑，得併科新臺幣二十萬
元以下罰金。
                                                                        Ｋ


司法院資訊處製作；財團法人民間司法改革基金會備份。
